【裁判字號】    95,重訴,23
【裁判日期】    951227
【裁判案由】    槍砲彈藥刀械管制等
【裁判全文】
臺灣板橋地方法院刑事判決              95年度重訴字第23號
公  訴  人  臺灣板橋地方法院檢察署檢察官
被      告  甲○○
指定辯護人  本院公設辯護人乙○○
上列被告因偽造文書案件，經檢察官提起公訴（95年度偵字第32
40號、95年度偵字第3388號、94年度偵字第6534號、95年度偵字
第7922號、95年度偵字第9327號），本院依簡式審判程序審理並
判決如下：
    主  文
甲○○共同犯變造特種文書罪，累犯，處拘役伍拾日，如易科罰
金以銀元佰元折算壹日。扣案變造警察人員服務證上「甲○○
」相片壹張沒收。
    事  實
一、甲○○前於民國83年間因煙毒及違反麻醉藥品管理條例案件
    ，經本院以83年度訴字第470 號判處執行有期徒刑2 月4 日
    確定，另於84年間因違反麻醉藥品管理條例案件，經臺灣高
    等法院以84年度上訴字第5053號判處有期徒刑5 年2 月確定
    ，於84年7 月12日入監執行，原縮刑期滿日期為91年10月15
    日，惟於87年10月18日假釋出監；嗣於假釋期間另犯偽造文
    書案件，經本院以89年度訴字第2276號判處有期徒刑6 月確
    定，前開假釋並經撤銷，旋再於90年3 月20日入監接續執行
    後，於94年6 月8 日執行完畢。
二、詎甲○○猶不知悔改，於94年12月間某日，在臺北縣蘆洲市
    某處，拾獲不詳警察所遺失之警察人員服務證後，竟意圖為
    自己不法之所有，先將該證件侵占入己，復與年籍姓名不詳
    之林姓成年男子，共同基於變造特種文書之犯意，由該林姓
    男子於某不詳時、地，將甲○○照片換貼在該服務證上之方
    式，變造上開拾獲之警察人員服務證後，再交付予甲○○，
    而足以生損害於一般民眾之信賴及警察機關管理之正確性。
    嗣於95年2 月8 日21時30分許，在臺北縣五股鄉○○路○ 段
    577 巷80弄47號5 樓為警查獲，並扣得上開經變造其上貼有
    甲○○相片之警察人員服務證乙枚。
三、案經臺北縣政府警察局淡水分局移送臺灣板橋地方法院檢察
    署檢察官偵查起訴。
    理  由
甲、程序方面：
    本件被告甲○○被訴所涉犯刑法第216 條、第212 條及第33
    7 條之罪（起訴書原記載其另涉犯槍砲彈藥刀械管制條例第
    8 條第3 項、第12條第3 項、刑法第330 條第1 項及第349
    條第1 項等罪名，惟公訴人於95年9 月18日以補充理由書及
    本院95年11月2 日當庭更正，有關被告涉犯槍砲彈藥刀械管
    制條例第8 條第3 項、第12條第3 項部分係移送本院另案併
    案審理，非屬本件起訴之列，至刑法第330 條第1 項及第34
    9 條第1 項部分，則屬誤繕，被告並無此部分犯罪事實在卷
    ），其於本院95年11月2 日準備程序中就被訴事實為有罪之
    陳之罪，係死刑、無期徒刑、最輕本刑為三年以上有期徒刑
    及高等法院管轄以外之案件（起訴書原記載其另涉犯槍砲彈
    藥述，經受命法官告知簡式審判程序之旨，並聽取公訴人、
    被告及辯護人之意見後，業經本院合議庭於95年12月11日依
    刑事訴訟法第273 條之1 第1 項規定裁定由受命法官獨任依
    簡式審判程序進行審理，合先說明。
乙、實體方面：
一、上揭事實業據被告甲○○於本院準備程序及審理中坦承不諱
    （本院卷第185 頁、第241 頁），並有經變造其上貼有甲○
    ○相片之警察人員服務證乙枚扣案可憑（附於95年度偵字第
    32 40 號偵查卷第102 頁）。本案事證已臻明確，被告犯行
    堪以認定。
二、刑法新舊法比較之適用：
    按被告行為後，刑法及刑法施行法業於94年2月2日經總統修
    正公布，並於95年7 月1 日施行，參酌最高法院95年5 月23
    日刑事庭第8 次會議決議意旨，新刑法第2 條第1 項之規定
    ，係規範行為後法律變更所生新舊法律比較適用之準據法，
    於新刑法施行後，應適用新刑法第2 條第1 項之規定，為「
    從舊從輕」之比較。又罰金罰鍰提高標準條例第2 條亦於95
    年4 月28日修正公布刪除，並自同年7 月1 日施行。是本案
    就共犯、罪數（即有關牽連犯）、罰金刑、累犯及易科罰金
    部分，經比較新舊法結果，修正後之規定並未較有利於被告
    ，爰就上開部分均適用修正前之規定，合先說明。
三、論罪科刑之理由：
(一)核被告所為，係犯刑法第337 條之侵占遺失物罪及刑法第21
    2 條之變造特種文書罪。被告所犯變造特種文書之行為，與
    林姓成年男子間有犯意之聯絡及行為分擔，為共同正犯。且
    被告所犯二罪間有方法結果之牽連關係，應依修正前刑法第
    55條後段規定，從一重之共同變造特文書罪處斷。至公訴意
    旨就變造特種文書部分，雖認被告係犯刑法第216 條行使第
    212 條之變造特文書罪云云，惟被告否認曾持以行使，而觀
    諸起訴書犯罪事實欄三所載，亦未敘及被告有何持以行使之
    犯行，故公訴人認其所為係犯刑法第216 條行使第212 條變
    造特種文書云云，殊有未當，其起訴法條應予變更，併此說
    明。又被告有事實欄所載論罪科刑執行完畢之情形，有臺灣
    高等法院被告前案紀錄表在卷可按，其於受有期徒刑執行完
    畢後5 年內再故意犯有期徒刑以上刑之本罪，應依修正前刑
    法第47條累犯規定加重其刑。
(二)爰審酌被告素行、犯罪手段、變造警察人員服務證，易影響
    人民對警察之信賴，並損害警察機關管理人員之正確性，惟
    兼衡被告尚未持以行使，並坦認犯行之犯罪後態度等一切情
    狀，量處如主文所示之刑，併依修正前刑法第41條第1 項、
    修正前罰金罰鍰提高標準條例第2 條規定諭知如易科罰金之
    折算標準，以資懲儆。至扣案變造警察人員服務證上「甲○
    ○」相片壹張，係被告所有供為本案犯罪所用之物，業據被
    告供明在卷，併依法宣告沒收。
據上論斷，應依刑事訴訟法第273 條之1 第1 項、第299 條第1
項前段、第300 條，刑法第2 條第1 項、第337 條、第212 條、
修正前刑法第28條、第55條後段、第47條、第41條第1 項、刑法
第38條第1 項第2 款，罰金罰鍰提高標準條例第1 條前段、修正
前同條第2 條，判決如正主文。
本案經檢察官彭聖斐到庭執行職務。
中    華    民    國    95    年    12    月    27    日
                       刑事第六庭法  官 許仕楓
以上正本證明與原本無異
如不服本判決應於送達後10日內向本院提出上訴狀
                                書記官  林進煌
中    華    民    國    95    年    12    月    27    日
附錄本案論罪科刑法條全文：
中華民國刑法第212條
（偽造變造特種文書罪）
偽造、變造護照、旅券、免許證、特許證及關於品行、能力服務
或其他相類之證書、介紹書，足以生損害於公眾或他人者，處1
年以下有期徒刑、拘役或3百元以下罰金。
中華民國刑法第337條
（侵占遺失物罪）
意圖為自己或第三人不法之所有，而侵占遺失物、漂流物或其他
離本人所持有之物者，處5百元以下罰金。


司法院資訊處製作；財團法人民間司法改革基金會備份。
